【裁判字號】    92,台上,3610
【裁判日期】    920703
【裁判案由】    違反毒品危害防制條例等罪
【裁判全文】
最高法院刑事判決                              九十二年度台上字第三六一０號
    上  訴  人  甲○○
                        （另案在台灣新竹監獄執行中）
右上訴人因違反毒品危害防制條例等罪案件，不服台灣高等法院中華民國九十二年三
月二十六日第二審判決（九十一年度上重訴字第五五號，起訴案號：台灣桃園地方法
院檢察署九十年度偵字第六五四七、六五四八號），提起上訴，本院判決如左：
    主  文
原判決撤銷，發回台灣高等法院。
    理  由
本件原判決認定上訴人甲○○犯有煙毒、強盜等前科，尚在假釋期間內，仍不知悔改
，其於民國九十年四月十日，基於意圖販賣第一級毒品海洛因營利之犯意，在高雄市
立文化中心前向綽號為「阿龍」之不詳姓名男子以總價新台幣（下同）六十二萬元代
價，販入海洛因三百七十公克；其於販入前開海洛因時，另基於供行使用之意圖，而
收集「阿龍」者一併售與之如原判決附表所示號碼、面額為一千元之偽造通用紙幣二
百零六張。上訴人於取得前開毒品及偽鈔後，將之放置於桃園縣中壢市○○○路○段
四二九巷八十七弄三十二之二號二樓住處。經警聲請搜索票查獲等情。因而撤銷第一
審關於販賣第一級毒品、及收集偽造之通用紙幣罪部分之判決，改判仍論處上訴人販
賣第一級毒品、及意圖供行使之用而收集偽造之通用紙幣罪刑。固非無見。惟查，(一)
、第一審檢察官公訴意旨，以警察在上訴人住處查獲偽造千元鈔二十萬四千元（二百
零四張）、電子磅秤二台、海洛因研磨機一台、海洛因毛重三百十一點一公克、海洛
因切割刀一把、吸食器一組、注射針筒七十四支、分裝袋三百八十個、偽鈔用防偽線
十七張等物，請依法宣告沒收。乃原判決對海洛因切割刀、吸食器、注射針筒、偽鈔
用防偽線部分未諭知沒收，亦未說明不予沒收之理由，自有已受請求事項未予判決之
違法。(二)、公訴意旨指訴，上訴人收集千元偽鈔二百零四張，併應沒收之。惟原判決
認定上訴人收集二百零六張，併諭知沒收該二百零六張千元偽鈔，多餘之兩張偽鈔依
偵查報告記載（見九十年度聲字第四五八號影印卷第二頁），係秘密證人檢舉而交予
警察者。該秘密證人如何取得該兩張偽鈔？此關係上訴人有無行使偽造通用貨幣之犯
行，以及該兩張偽鈔是否仍屬上訴人所有，能否於本案一併諭知沒收之問題。原審對
此未深入審究、詳細說明，即併予沒收該兩張偽鈔；且未將該檢舉人提出之兩張偽鈔
送請鑑定，逕以其與該二百零四張偽鈔號碼相同，而認定亦屬偽鈔，尚嫌未盡調查能
事，併有判決理由不備之違誤。(三)、扣案之海洛因切割刀一把，據承辦警察陳威良證
述，該刀應係防偽線的切割刀（見九十年度重訴字第一七號卷(一)第一一三頁）；且警
察又在上訴人住處搜獲「偽鈔用防偽線十七張」。倘上訴人僅係單純向「阿龍」者購
買偽鈔，何須備有防偽線切割刀及防偽線用紙十七張？上訴人是否偽造千元紙幣？不
無疑問。依上開偵查報告所載，秘密證人係檢舉上訴人從事印製偽鈔，究否實情，案
經發回，併應調查明白。(四)、刑法第五十九條之酌量減輕其刑，必於犯罪之情狀，在
客觀上足以引起一般同情，認為即予宣告法定低度刑期，猶嫌過重者，始有其適用。
本件上訴人犯有煙毒（兩次）、強盜、竊盜等前科（見原審卷第三五頁「台灣高等法
院被告全國前案紀錄表」），猶不知悔改，於假釋期間內再犯本件販賣毒品及收集偽
造通用紙幣罪外，經警查獲時，其尚受人之託而寄藏持有改造掌心雷玩具手槍一支、
子彈四顆（此違反槍砲彈藥刀械管制條例部分，經第一審判處有期徒刑一年二月，於
上訴原審後撤回上訴而告確定。），此等犯罪情節在客觀上是否足以引起一般之同情
？饒有研求之餘地。原審對此要件未予審究，徒以被查獲之第一級毒品海洛因純度不
高，損害較小為理由，適用刑法第五十九條規定減輕其刑，難謂適法。(五)、本件查獲
之第一級毒品為大、小包合計四十九包，有照片為證（見第一審卷(一)第六十九頁），
但調查局鑑定通知書謂「送驗白粉四十七包」（見九十年度偵字第六五四七號卷第
五十七頁），其餘兩包究竟何在？何故如此？是否鑑定時計量錯誤（鑑定毛重為三二
０‧六二公克；警方查扣時為三一一‧一公克）？此關係沒收毒品之數量如何，亦應
調查明白。上訴人上訴意旨，指摘原判決不當，非無理由，應認有撤銷發回更審之原
因。至原判決認為無罪（不另無罪諭知）部分，與發回之有罪部分有審判不可分之關
係，爰併予發回更審。附此明。
據上論結，應依刑事訴訟法第三百九十七條、第四百零一條，判決如主文。
中      華      民      國    九十二    年      七      月      三      日
                              最高法院刑事第六庭
                                  審判長法官  吳  雄  銘
                                        法官  池  啟  明
                                        法官  石  木  欽
                                        法官  郭  毓  洲
                                        法官  吳  三  龍
      右正本證明與原本無異
                                              書  記  官
中      華      民      國    九十二    年      七      月      七      日
                                                                        Ｂ


司法院資訊處製作；財團法人民間司法改革基金會備份。
